臺灣彰化地方法院民事裁定
111年度監宣字第104號
聲  請  人  童麗玉  住○○市○區○○里○○○路0段000號                      00樓
代  理  人  洪宇謙律師
相  對  人  施富榮

關  係  人  童施月娥

            施敏喜
            施江遙
            施錦鐘  住○○市○○區○○里○○○路0段00巷          
            00號
            施昱丞  住○○市○○區○○里○○路0巷00弄00         
             號0樓
            林施櫻枝
                    住○○市○○區○街里○○路0段000巷                       00○00號                         
上列聲請人聲請監護宣告事件，本院裁定如下：
    主  文
宣告施富榮（男，民國00年00月0日生，身分證統一編號：Z0000
00000號）為受監護宣告之人。
選定童麗玉（女，民國00年0月00日生，身分證統一編號：Z0000
00000號）為受監護宣告之人之監護人。
指定施敏喜（女，民國00年0月00日生，身分證統一編號：Z0000
00000號）為會同開具財產清冊之人。
聲請程序費用由受監護宣告之人負擔。
    理  由
一、聲請意旨略以：聲請人童麗玉為相對人施富榮之姪女，相對
    人年事已高，本有身體條件漸進退化之症狀，前因膀胱癌接
    受長期之醫療處置後，產生智力、視聽能力加速退化之症狀
    ，久經復健、治療均仍未見起色，現認知功能仍呈現障礙，
    致不能為意思表示或受意思表示，或不能辨識其意思表示之
    效果，已達受監護宣告之程度，有戶籍謄本、親屬系統表等
    件為證。爰聲請准予裁定相對人為受監護宣告之人，並請求
    選定聲請人為相對人之監護人，同時指定相對人之胞妹施敏
    喜為會同開具財產清冊之人；倘不符監護宣告之要件，請求
    改為對相對人為輔助宣告，且選定聲請人為相對人之輔助人
    等語。
二、按「對於因精神障礙或其他心智缺陷，致不能為意思表示或
    受意思表示，或不能辨識其意思表示之效果者，法院得因本
    人、配偶、四親等內之親屬、最近一年有同居事實之其他親
    屬、檢察官、主管機關或社會福利機構之聲請，為監護之宣
    告」、「受監護宣告之人應置監護人」、「法院為監護之宣
    告時，應依職權就配偶、四親等內之親屬、最近一年有同居
    事實之其他親屬、主管機關、社會福利機構或其他適當之人
    選定一人或數人為監護人，並同時指定會同開具財產清冊之
    人」、「法院選定監護人時，應依受監護宣告之人之最佳利
    益，優先考量受監護宣告之人之意見，審酌一切情狀，並注
    意下列事項：一、受監護宣告之人之身心狀態與生活及財產
    狀況。二、受監護宣告之人與其配偶、子女或其他共同生活
    之人間之情感狀況。三、監護人之職業、經歷、意見及其與
    受監護宣告之人之利害關係。四、法人為監護人時，其事業
    之種類與內容，法人及其代表人與受監護宣告之人之利害關
    係」，民法第14條第1項、第1110條、第1111條第1項及第11
    11條之1分別定有明文。
三、經查，聲請人主張之事實，業據其提出親屬系統表及戶籍謄
    本等件為據，且經本院在鑑定人即衛生福利部彰化醫院（下
    稱彰化醫院）醫師王鴻松前審驗相對人之精神狀況，相對人
    對於法官點呼有反應，且對法官詢問其名字、目前住哪、有
    幾位兄弟姊妹等問題雖尚能正常回答，惟對其出生年月日、
    今年幾歲、簡單數學問題（例如100減7是多少）、今日到場
    為何處等問題則無法正確應答，有本院訊問筆錄在卷可按。
    又經本院囑託彰化醫院醫師王鴻松鑑定結果，認為相對人患
    有中重度失智症，目前雖意識清楚，惟日常生活的動作（AD
    L），例如飲食、排泄、沐浴、更衣等，需他人照護，且近
    幾年無購物等經濟活動，個性孤僻，少與他人互動，亦無獨
    立生存能力。可簡單對話，但複雜問題無法回答，且記憶力
    、定向力、計算能力及理解判斷力均差。相對人現年紀已經
    76歲，且近幾年因身體機能退化，認知逐漸變差，記憶力減
    退，無法管理處分自己之財產，且回復之可能性低，已達不
    能為意思表示或受意思表示、不能辨識其意思表示之效果之
    程度，可為監護宣告等語，有彰化醫院111年7月21日彰醫精
    字第1110500328號函及成年監護鑑定書在卷可稽，堪認相對
    人因精神障礙或其他心智缺陷，致不能為意思表示或受意思
    表示，亦不能辨識其意思表示之效果。從而，本件聲請為有
    理由，應予准許，爰宣告相對人為受監護宣告之人。
四、本件相對人既經監護宣告，揆諸前揭規定，自應為其選定監
    護人及指定會同開具財產清冊之人。又聲請人主張其與相對
    人之其餘兄弟姊妹即施敏喜、林施櫻枝、施江遙、施錦鐘及
    施昱丞均同意由聲請人擔任相對人之監護人，由關係人施敏
    喜擔任會同開具財產清冊之人等情，有戶籍資料、同意書等
    件為證。本院審酌聲請人童麗玉、關係人施敏喜分別為相對
    人之姪女、胞妹，與相對人關係密切，由渠等分別擔任相對
    人之監護人、會同開具財產清冊之人，應符合相對人之最佳
    利益，爰裁定如主文第2、3項所示。
五、末依民法第1113條準用同法第1099條、第1099條之1之規定
    ，於監護開始時，監護人童麗玉對於受監護宣告之人施富榮
    之財產，應會同關係人施敏喜於2個月內開具財產清冊，並
    陳報法院，於開具完成並陳報法院前，監護人對於受監護宣
    告之人之財產，僅得為管理上必要之行為，併此指明。
六、依家事事件法第164條第2項，裁定如主文。
中　　華　　民　　國　　111 　年　　8 　　月　　8 　　日
                  家事法庭    法  官  沙小雯
以上正本係照原本作成。
如對本裁定抗告，須於裁定送達後10日之不變期間內，向本院提
出抗告狀（須附繕本），並繳納抗告費新臺幣1,000元。
中　　華　　民　　國　 111　　年　　8　 　月　　8 　　日
                              書記官  項珮欣